【裁判字號】    99,易,1177
【裁判日期】    991130
【裁判案由】    竊盜
【裁判全文】
臺灣彰化地方法院刑事判決              99年度易字第1177號
公  訴  人  臺灣彰化地方法院檢察署檢察官
被      告  陳坤祺
            蔡嘉元
上列被告等因竊盜案件，經檢察官提起公訴（99年度偵緝字第
592 號、99年度偵字第10029號），本院判決如下：
    主  文
陳坤祺攜帶兇器竊盜，累犯，處有期徒刑捌月；又攜帶兇器竊盜
，累犯，處有期徒刑柒月；又攜帶兇器竊盜，累犯，處有期徒刑
柒月。應執行有期徒刑壹年肆月。
蔡嘉元無罪。
    犯罪事實
一、陳坤祺前於民國91年間因竊盜案件，經本院以91年度易字第
    1088號判處有期徒刑8 月，緩刑3 年確定，嗣經撤銷緩刑，
    由本院以96年度聲減字第626 號裁定減刑為有期徒刑4 月確
    定；復於94年間因竊盜案件，經本院以94年度斗簡字第243
    號判處有期徒刑5 月，經上訴後，由本院以94年度簡上字第
    142 號撤銷原判決，改判處有期徒刑1 年6 月確定；又因連
    續施用第一級毒品案件，經本院以94年度訴字第1319號判處
    有期徒刑8 月確定，上開2 案之罪，經本院以96年度聲減字
    第627 號裁定分別減刑為有期徒刑9 月、4 月，應執行有期
    徒刑1 年15日確定，並與竊盜案件接續執行後，於96年9 月
    8 日縮刑期滿執行完畢。詎仍不知悔改，竟基於為自己不法
    所有之各別竊盜犯意，先後於如附表編號1 、2 、3 所示之
    時、地，以附表編號1 、2 、3 所示之方法，竊取附表編號
    1、2、3所示之人之財物得手。
二、案經彰化縣警察局田中分局報請臺灣彰化地方法院檢察署檢
    察官偵查起訴。
    理  由
壹、程序部分
一、本案被告所犯刑法第321 條第1 項之加重竊盜罪，屬刑事訴
    訟法第376 條第2 款所列之罪，依同法第284 條之1 規定，
    第一審得由法官獨任進行審判程序，合先敘明。
二、次按被告以外之人於審判外之陳述雖不符刑事訴訟法第159
    條之1 至之4 等4 條之規定，而經當事人於審判程序同意作
    為證據，法院審酌該言詞陳述或書面陳述作成時之情況，認
    為適當者，亦得為證據；當事人、代理人或辯護人於法院調
    查證據時，知有刑事訴訟法第159 條第1 項不得為證據之情
    形，而未於言詞辯論終結前聲明異議者，視為有前項之同意
    ，同法第159 條之5 定有明文。立法意旨在於傳聞證據未經
    當事人之反對詰問予以核實，原則上先予排除。惟若當事人
    已放棄反對詰問權，於審判程序中表明同意該等傳聞證據可
    作為證據；或於言詞辯論終結前未聲明異議，基於尊重當事
    人對傳聞證據之處分權，及證據資料愈豐富，愈有助於真實
    發見之理念，且強化言詞辯論主義，使訴訟程序得以順暢進
    行，上開傳聞證據亦均具有證據能力。本案下述所援引之證
    據，檢察官、被告等於本案辯論終結前，均未爭執各該證據
    之證據能力，且各該證據又查無不法取供之情形，本院審酌
    各該證據作成時之情況，認亦適合作為本案之證據，依刑事
    訴訟法第159 條之5 第2 項之規定，自有證據能力。
貳、有罪部分
一、上揭犯罪事實，業據被告陳坤祺於警、偵訊及本院審理時坦
    承不諱，核與證人蔡炎璋、劉大易及黃裕賢分別於警詢、偵
    訊時證述之情節相符（分別見99年度偵字第5515號卷第12至
    13頁、第14至16頁、第17至19頁、第70至71頁），並有現場
    查證照片8 張（見同上偵查卷第20至23頁）、車籍查詢資料
    1 紙（見同上偵查卷第24頁）、贓物認領保管單2 紙（見同
    上偵查卷第84、85頁）附卷可稽，綜上各節相互佐證，被告
    陳坤祺之自白核與事實相符，應堪採信，本案事證明確，被
    告陳坤祺之竊盜犯行堪以認定。
二、按刑法第321 條第1 項第3 款之攜帶兇器竊盜罪，係以行為
    人攜帶兇器為其加重條件，此所謂兇器，其種類並無限制，
    凡客觀上足以對人之生命、身體、安全構成威脅，具有危險
    性之兇器為已足，並不以攜帶之初有行兇之意圖為必要（最
    高法院79年臺上字第5253號判例可資參照）。查被告陳坤祺
    持供行竊如附表編號1 所示車輛之六角扳手，及攜往竊取如
    附表編號2 、3 樹木之鏟子，均為鐵製材質、質地堅硬，具
    有相當之重量，又該六角扳手既能敲壞車門鎖，而該鏟子既
    能鏟泥土，客觀上自均對人之生命、身體、安全具有危險性
    ，可供為兇器使用，核屬「兇器」甚明。是核被告陳坤祺如
    附表編號1 、2 、3 所為，均係犯刑法第321 條第1 項第3
    款之攜帶兇器竊盜罪。其上開3 次竊盜犯行，時間、地點均
    有所間隔，行為互殊，顯係基於各別犯意為之，應予分論併
    罰。再被告陳坤祺有如犯罪事實欄所示之前科紀錄，此有臺
    灣高等法院被告前案紀錄表1 份在卷可按，其於受有期徒刑
    執行完畢後，5 年以內故意再犯本件有期徒刑以上之3 罪，
    均為累犯，應依刑法第47條第1 項之規定加重其刑。爰審酌
    被告前即有多次竊盜前科，素行非佳，已如前述，其不思端
    正品行、正途營生，而為貪圖不法利益，率爾竊取他人財物
    ，所為實不足取，惟念其犯後坦承犯行，尚有悔意，又所竊
    得之部分物品已發還予被害人，有贓物認領保管單2 紙可佐
    ，所生危害非鉅等一切情狀，分別量處如主文所示之刑，並
    定其應執行刑，以資懲儆。至被告陳坤祺持供行竊之六角扳
    手及鏟子各1 支，雖係被告陳坤祺所有，惟並未扣案，又非
    違禁物，為免日後執行困難，爰不併予宣告沒收。
參、無罪部分
一、公訴意旨略以：被告蔡嘉元與被告陳坤祺基於意圖為自己不
    法所有之竊盜犯意聯絡，於如附表編號2 、3 所示之時、地
    ，以附表編號2 、3 所示之方法，竊取附表編號2 、3 所示
    之樹木得手，因認被告蔡嘉元亦涉犯刑法第321 條第1 項第
    3 款之攜帶兇器竊盜罪嫌等語。
二、按犯罪事實應依證據認定之，無證據不得認定犯罪事實；又
    不能證明被告犯罪或其行為不罰者，應諭知無罪之判決。刑
    事訴訟法第154條第2項、第301條第1項分別定有明文。次按
    事實之認定，應憑證據，如未能發現相當證據，或證據不足
    以證明，自不能以推測或擬制之方法，以為裁判基礎；而認
    定不利於被告之事實，須依積極證據，苟積極證據不足為不
    利於被告事實之認定時，即應為有利於被告之認定，更不必
    有何有利之證據；所謂認定犯罪事實之積極證據，雖不以直
    接證據為限，間接證據亦包括在內，然而無論直接或間接證
    據，其為訴訟上之證明，須於通常一般之人均不致有所懷疑
    ，而得確信其為真實之程度者，始得據為有罪之認定，倘其
    證明尚未達到此一程度，而有合理之懷疑存在時，自不能以
    推測或擬制之方法，以為有罪裁判之基礎（最高法院著有30
    年度上字第816 號、40年度臺上字第86號、76年度臺上字第
    4986號判例意旨可資參照）。又刑事訴訟法第161 條第1 項
    規定：檢察官就被告犯罪事實，應負舉證責任，並指出證明
    之方法。因此，檢察官對於起訴之犯罪事實，應負提出證據
    及說服之實質舉證責任。倘其所提出之證據，不足為被告有
    罪之積極證明，或其指出證明之方法，無從說服法院以形成
    被告有罪之心證，基於無罪推定之原則，自應為被告無罪判
    決之諭知（最高法院亦著有92年臺上字第128 號判例可參）
    。
三、公訴意旨認被告蔡嘉元涉有上開罪嫌，無非係以共同被告陳
    坤祺於偵訊時之證述為其論罪之主要依據。訊之被告蔡嘉元
    堅詞否認有參與本案竊盜犯行，辯稱：伊與陳坤祺不熟識，
    並未參與本案行竊等語。經查：
    （一）按被告（含共同被告）之自白，不得作為有罪判決之
          唯一證據，仍應調查其他必要之證據，以察其是否與
          事實相符，刑事訴訟法第156 條第2 項定有明文。該
          條項之立法目的，不僅在於避免偵查機關為不當之取
          供，更係欲藉補強證據擔保自白之真實性。而所謂補
          強證據，則指除該自白本身外，其他足資以證明自白
          之犯罪事實確具有相當程度真實性之證據而言，須因
          補強證據與自白之相互利用，而足使犯罪事實獲得確
          信者，始足當之（最高法院74年臺覆字第10號判例參
          照）。次按共同被告不利於己之陳述，固得採為其他
          共同被告犯罪之證據，惟此項不利之陳述，「須無瑕
          疵可指，而就其他方面調查，又與事實相符」，始得
          採為其他共同被告犯罪事實之認定（最高法院著有46
          年臺上字第419 號判例可參）。申言之，具有共犯關
          係之共同被告，其本於被告之地位所為之自白，固得
          採為其他共犯之犯罪證據，惟此項自白之證據價值仍
          屬共同被告之自白，依刑事訴訟法第156 條第2 項規
          定，仍應調查其他必要之證據，以察其是否與事實相
          符，不得僅憑此項自白，作為其他共犯有罪判決之唯
          一證據（最高法院87年度臺上字第4397號、92年度臺
          上字第3460號判決要旨可參）。又按共同被告不利於
          己之陳述，固須無瑕疵可指，而就其他方面調查，又
          與事實相符，始得採為其他共同被告犯罪之認定，亦
          即以補強證據擔保共同被告自白之真實性。而所謂補
          強證據，係指該自白本身外，其他足資以證明自白之
          犯罪事實確有相當程度真實性之證據而言（司法院大
          法官會議釋字第582 號解釋、最高法院93年度臺上18
          55號判決意旨參照）。準此，共同被告陳坤祺之自白
          或證述尚不得作為認定被告蔡嘉元有罪之唯一證據，
          仍須有其他足資以證明其自白之犯罪事實確有相當程
          度真實性之證據。
    （二）查證人即共同被告陳坤祺於警詢時供稱：「伊下車行
          竊樹木時，被告蔡嘉元在車上把風」云云（見99年度
          偵字第5515號卷第8 頁），於本院審理時則證稱：「
          本案係伊提議邀被告蔡嘉元共同行竊樹木，渠等前往
          附表編號2 、3 所示地點時，伊與被告蔡嘉元均有下
          車持鏟子共同挖取樹木，在彰化縣二水鄉砂石車專用
          道旁行竊被發覺時，伊與被告蔡嘉元跑回小貨車，伊
          離副駕駛座比較近，所以坐在副駕駛座，由被告蔡嘉
          元駕車逃離現場，被追至第六公墓時，伊與被告蔡嘉
          元汽車後各自逃跑」云云（見本院卷第47頁背面至48
          頁），其關於下手行竊時，被告蔡嘉元究係在貨車上
          把風接應，或係共同下車挖取樹木乙節，前後所述歧
          異，顯非豪無瑕疵；況證人黃裕賢於警詢時證稱：「
          97 年12 月底真柏樹被竊當時，伊正好開車經過苗圃
          區，發現有人在苗圃區挖取樹木，伊將車子靠近時，
          看見1 人跳上小貨車後，小貨車就駛離現場」等語（
          見同上偵查卷第17頁背面），於偵查中證稱：「伊發
          現有人竊取真柏樹時，看見1 名竊賊，而那個人跑上
          小貨車駕駛座將車開走」等語（見同上偵查卷第71頁
          ），於本院審理時證稱：「案發當日晚間伊開車前往
          失竊地點之苗圃巡邏，首先看見1 台小貨車停放在砂
          石車專用道上，有1 名竊賊在苗圃裡偷取真柏樹，該
          名竊賊被發現後，隨即跑到小貨車之正駕駛座駕車逃
          離，伊開車在後追逐竊賊，追逐過程中，伊超車到貨
          車旁邊，看見只有1 人載開車，直至追到公墓時，因
          前面已沒有路，竊賊只好棄車逃逸，伊只有看見1 人
          跳下車，伊馬上到貨車上去看，也沒有看見其他人」
          等語（見本院卷第44頁背面），是依證人黃裕賢所述
          ，其目擊在上址苗圃中行竊及其後駕車逃逸之竊嫌均
          僅有1 名，且係該名竊嫌坐上小貨車駕駛座駛離現場
          ，亦與被告陳坤祺前開供述與被告蔡嘉元共同在苗圃
          中挖取樹木，遭發覺後由被告蔡嘉元駕車逃離現場，
          及2人 均棄車後分別逃逸之情形互有扞格之處，不足
          以佐證共同被告陳坤祺前開證述屬實。至於卷附之現
          場照片、贓物認領保管單等物，分別係警方事後製作
          之報告或至現場查證之照片，均自無從採為認定被告
          蔡嘉元犯罪之證據。是以遍觀全卷，查無其他補強證
          據足以證明被告陳坤祺上開供述，確具有相當程度之
          真實性，則被告蔡嘉元是否確有共犯上述竊盜犯行，
          即非無疑，自不得僅憑共同被告陳坤祺之上開自白，
          在別無補強證據之情形下，遽認被告蔡嘉元確有如附
          表編號2、3所示之共同竊盜犯行。
四、綜上所述，證人即共同被告陳坤祺之證言前後不一致，且與
    證人黃裕賢所證亦有不符，非無瑕疵，被告陳坤祺所為不利
    於被告蔡嘉元之陳述，即不得作為認定被告蔡嘉元有罪判決
    之證據，此外，復查無其他補強證據足以佐證共同被告陳坤
    祺之證言與事實相符，依前述法律規定及最高法院判決闡釋
    之意旨，被告蔡嘉元之犯罪自屬不能證明，依法應為被告蔡
    嘉元無罪判決之諭知。
據上論斷，應依刑事訴訟法第299 條第1 項前段、第301 條第1
項，刑法第321 條第1 項第3 款、第51條第5 款，判決如主文。
本案經檢察官劉欣雅到庭執行職務。
中    華    民    國    99    年    11    月    30    日
                  刑事第六庭    法  官  胡宜如
以上正本證明與原本無異。
如不服本判決應於收受判決後10日內向本院提出上訴書狀，並應
敘述具體理由。其未敘述上訴理由者，應於上訴期間屆滿後20日
內向本院補提理由書（均須按他造當事人之人數附繕本）「切勿
逕送上級法院」。
告訴人或被害人對於判決如有不服具備理由請求檢察官上訴者，
其上訴期間之計算係以檢察官收受判決正本之日期為準。
中    華    民    國    99    年    11    月    30    日
                                書記官  林淑文
附錄本案論罪科刑法條：
中華民國刑法第321條
犯竊盜罪而有左列情形之一者，處 6 月以上、 5 年以下有期徒
刑：
一、於夜間侵入住宅或有人居住之建築物、船艦或隱匿其內而犯
    之者。
二、毀越門扇、牆垣或其他安全設備而犯之者。
三、攜帶兇器而犯之者。
四、結夥三人以上而犯之者。
五、乘火災、水災或其他災害之際而犯之者。
六、在車站或埠頭而犯之者。
前項之未遂犯罰之。
【附表】：
  ┌──┬─────┬───────┬────┬────┬────┐
  │編號│時      間│地          點│方    式│被 害 人│失竊物品│
  ├──┼─────┼───────┼────┼────┼────┤
  │ 1  │97年12月30│彰化縣二水鄉員│持客觀上│蔡炎璋  │J2-1078 │
  │    │日下午9時 │集路4段152號旁│足以對人│        │號自用小│
  │    │許        │              │之生命、│        │貨車    │
  │    │          │              │身體、安│        │（引擎號│
  │    │          │              │全構成威│        │碼：T2W0│
  │    │          │              │脅，具有│        │4443K） │
  │    │          │              │危險性，│        │        │
  │    │          │              │可供為兇│        │        │
  │    │          │              │器使用之│        │        │
  │    │          │              │六角扳手│        │        │
  │    │          │              │1 支破壞│        │        │
  │    │          │              │車門竊取│        │        │
  │    │          │              │之      │        │        │
  │    │          │              │        │        │        │
  ├──┼─────┼───────┼────┼────┼────┤
  │ 2  │97年12月30│南投縣民間鄉炭│持客觀上│劉大易  │黃金扁柏│
  │    │日下午9時 │寮段地號841 號│足以對人│        │5顆     │
  │    │30分許    │土地          │之生命、│        │        │
  │    │          │              │身體、安│        │        │
  │    │          │              │全構成威│        │        │
  │    │          │              │脅，具有│        │        │
  │    │          │              │危險性，│        │        │
  │    │          │              │可供為兇│        │        │
  │    │          │              │器使用之│        │        │
  │    │          │              │之鏟子竊│        │        │
  │    │          │              │取之    │        │        │
  ├──┼─────┼───────┼────┼────┼────┤
  │ 3  │97年12月30│彰化縣二水鄉砂│同上    │黃裕賢  │真柏5顆 │
  │    │日下10時許│石車專用道編號│        │        │        │
  │    │          │157 號鐵塔旁苗│        │        │        │
  │    │          │圃            │        │        │        │
  └──┴─────┴───────┴────┴────┴────┘

司法院資訊處製作；財團法人民間司法改革基金會備份。
